【裁判字號】    89,上易,1742
【裁判日期】    900308
【裁判案由】    竊盜
【裁判全文】
臺灣高等法院臺南分院刑事判決           八十九年度上易字第一七四二號    Ｇ
      上  訴  人  臺灣嘉義地方法院檢察署檢察官
      被      告  戊  ○  ○
右上訴人因被告竊盜案件，不服臺灣嘉義地方法院八十九年度易字第四五號中華民國
八十九年七月十四日第一審判決（起訴案號：臺灣嘉義地方法院檢察署八十六年度偵
字第四一五七號），提起上訴，本院判決如左：
      主      文
原判決撤銷。
戊○○共同攜帶凶器竊盜，累犯，處有期徒刑柒月。
甲○○共同攜帶凶器竊盜，處有期徒刑陸月，如易科罰金以參佰元折算壹日。
      事      實
一、戊○○於民國（下同）八十七年間曾犯妨害家庭罪，經本院判處有期徒刑五月，
    於八十七年九月三日易科罰金執行完畢。猶不知悔改，明知其於八十八年六月七
    日向丁○○借用之車牌號碼ＳＡ－三九一五號紅色自用小客車，係來源不明之贓
    車，為圖規避警方查緝，竟與甲○○共同意圖為自己不法之所有，於八十八年六
    月十日下午四時許，在嘉義縣新港鄉文昌國小附近空地，以其贓車內所置客觀上
    足對人之生命、身體、安全構成威脅，具有危險性之板手，竊取丙○○所有之車
    號ＲＬ─三四一○號自小客車車牌二面得手後，將上開車輛原懸掛之ＳＡ─三九
    一五號車牌卸下藏放於後行旅箱備胎內，改懸掛竊得之ＲＬ─三四一○號車牌於
    上開車輛上，供己使用。嗣於同年六月十一日中午十二時三十分許，甲○○駕駛
    上開車輛附載戊○○途經嘉義縣水上鄉粗溪村九十一之十一號「北回汽車旅館」
    斜對面前休息時，為警查獲。
二、案經嘉義縣警察局水上分局報請臺灣嘉義地方法院檢察署檢察官偵查起訴。
      理      由
一、訊據被告戊○○對於上開時、地，以該車內之扳手竊取ＲＬ─三四一○號車牌，
    並懸掛於原ＳＡ─三九一五號車上使用一節，已於本院審理時坦白承認，核與被
    害人丙○○指訴情節相符，並有嘉義縣警察局車牌遺失電腦輸入單、車籍作業系
    統─查詢認可資料影本各一份及嘉義縣水上分局扣押書一份、贓物認領保管單二
    份附於警訊卷可稽，事証明確，此部分犯行應可認定。
二、至被告甲○○則否認有參與共同竊盜車牌之犯行，辯稱：戊○○開車來載伊，不
    知戊○○去偷車牌等語。惟查上開ＲＬ─三四一○號自用小客車二面車牌係於八
    十八年六月十日下午四時許，在嘉義縣新港鄉文昌國小附近空地失竊等情，業經
    被害人丙○○、證人劉慶彬於原審審理中供述明確（詳原審卷第九十六頁、九十
    七頁），則該二面車牌係於八十八年六月十日始失竊之事實，應堪認定。又被告
    甲○○與戊○○二人於警訊、偵、審中均供稱：自八十八年六月七日向丁○○借
    得該紅色自用小客車後迄被查獲時為止，二人均在一起，車沒有借他人使用，參
    以戊○○供稱因見丁○○被抓，故偷車牌掩護等情觀之，被告甲○○有參與共同
    竊盜車牌之犯行，甚為明確，所辯未參與行竊，不知戊○○去偷車牌等語，顯係
    卸責之詞，不足採信，犯行亦堪認定。
三、按刑法第三百二十一條第一項第三款之攜帶兇器竊盜罪，係以行為人攜帶兇器竊
    盜為其加重條件，此所謂兇器，其種類並無限制，凡客觀上足對人之生命、身體
    、安全構成威脅，具有危險性之兇器均屬之，且祇須行竊時攜帶此種具有危險性
    之兇器為已足，並不以攜帶之初有行兇之意圖為必要（最高法院七十九年臺上字
    第五二五三號判例參照）。查板手係金屬材質，質地堅硬，若持之行兇，客觀上
    均足以對人之身體、生命構成威脅，具有殺傷力，顯為具有危險性之兇器。被告
    等意圖為自己不法之所有，而攜帶板手兇器竊取他人之車牌，核其所為，係犯刑
    法第三百二十一條第一項第三款之攜帶兇器竊盜罪。公訴人認被告等係犯刑法第
    三百二十條第一項之普通竊盜罪，起訴法條尚有未洽，應予變更。被告二人間，
    有犯意之聯絡與行為之分擔，皆應依刑法第二十八條以共同正犯論處。被告戊○○前曾因妨害家庭案件，經本院判處有期徒刑五月如易科罰金以三百元折算一日
    ，於八十七年九月三日易科罰金執行完畢，此有臺灣嘉義地方法院檢察署刑案資
    料查註紀錄表、臺灣高等法院被告全國前案紀錄表各一份在卷可憑，其於受有期
    徒刑之執行完畢後，五年以內再犯有期徒刑以上之罪，為累犯，應依刑法第四十
    七條規定加重其刑。
四、原審據以論罪科刑，固非無見，惟查：（一）被告等攜帶板手兇器竊取他人之車
    牌，核其所為，係犯刑法第三百二十一條第一項第三款之攜帶兇器竊盜罪，原審
    未察，而依同法第三百二十條第一項之普通竊盜罪論處。（二）刑法第四十一條
    業經立法院於民國九十年元月四日修正，將易科罰金之適用範圍擴大為五年以下
    有期徒刑之罪，並明定併合處罰之數罪，如各罪均得易科罰金者，其應執行之刑
    逾六個月時，亦得適用之，並經總統於九十年一月十日公佈，一月十二日生效，
    被告甲○○所犯竊盜罪，其最高本刑為五年以下有期徒刑，新舊法比較結果，以
    新法有利於被告，原審諭知六月以下有期徒刑，不及比較新舊法而適用較有利於
    被告之新法諭知易科罰金。（三）竊盜罪以有不法所有之意圖為構成要件，原審
    於事實欄對此犯罪之構成要件，未予明確認定，均有未合。檢察官上訴意旨，認
    竊取車輛部分未予論罪，指摘原判決不當，固不足採，而對上開部分雖未指摘，
    惟原判決既有上述可議，自屬無可維持，應由本院撤銷改判，爰審酌被告二人犯
    罪之動機、目的、手段、品行、所受刺激、智識程度、所生危害及犯罪後猶飾詞
    辯解之態度等一切情狀，分別量處被告戊○○處有期徒刑柒月。甲○○處有期徒
    刑陸月，如易科罰金以參佰元折算壹日。至扣案之砂輪機一台、手提式砂輪機一
    台、鐵鋼剪三支、鑰匙一批、工具鑰匙一批，被告戊○○雖曾供稱：手提式砂輪
    機一台係自己所有，但否認本件犯行之行竊工具，且查無證據證明該扣押物係供
    本件竊盜罪所用之物，其餘扣案之物亦均經被告否認係其所有之物，另扳手既未
    扣案，據被告戊○○所供，係車內原有之物，亦非其所有，均不予宣告沒收，附
    此敘明。
五、公訴意另以：被告戊○○與甲○○共同意圖為自己不法之所有，於八十八年六月
    六日下午四時許，在嘉義縣民雄鄉○○路吳鳳工專前，竊取己○○所管領之車號
    ＳＡ─三九一五號紅色自小客車一部得手而供己使用，因認被告二人涉有刑法第
    三百二十條竊盜犯行云云。
    （一）惟按犯罪事實，應依證據認定之，無證據不得推定其犯罪事實。又不能證
          明被告犯罪者，應諭知無罪之判決，刑事訴訟法第一百五十四條、第三百
          零一條定有明文。又認定不利於被告之事實，須依積極證據，苟積極證據
          不足為不利於被告事實之認定，即應為有利於被告之認定，更不必有何有
          利之證據，最高法院三十年上字第八一六號著有判例，合先敘明。
    （二）訊據被告戊○○、甲○○均堅決否認有竊取小客車犯行，一致辯稱：該Ｓ
          Ａ─三九一五號紅色自小客車係於八十八年六月七日下午四時許，在新港
          鄉大潭村之丁○○女友住處，向丁○○借用，非伊等所竊取等語。經查：
          （１）該車牌號碼ＳＡ─三九一五號紅色自小客車，係於八十八年六月六
                日下午四時許，在嘉義縣民雄鄉○○路吳鳳工專前失竊，此經證人
                己○○於警訊及原審法院審理中證述明確，並有嘉義縣警察局車輛
                失竊電腦輸入單、「車輛竊盜、車牌失竊資料個別查詢報表」、車
                輛車牌失竊作業查獲車輛認可資料認可查詢表、贓物認領保管單各
                一份在卷可查，則該車係於八十八年六月六日失竊事實，甚為明確
                。
          （２）被告等係於八十八年六月七日始從丁○○處借得該輛小客車，業據
                被告於警訊、偵查及歷次審理時供明在卷。雖丁○○否認借用該車
                ，並稱於八十八年六月七日下午三時半許，伊已被警緝捕，不可能
                借車給被告等語，惟查丁○○係於八十八年六月八日下午四時半許
                始被警緝捕，有嘉義縣警察局民雄分局民興派出所報告單可按，是
                丁○○之證詞，殊不足採，參以證人即丁○○之女友乙○○於偵查
                中證稱：當時係丁○○載伊至嘉義市○地○路旁等待戊○○，迨謝
                旻富獨自駕駛一輛租來之車子到達現場後，丁○○即請伊在現場等
                待，並與戊○○一同離開，嗣戊○○駕駛一輛紅色之車子（按ＳＡ
                ─三九一五號自小客車即係紅色烤漆）與丁○○駕駛原租來之車輛
                一同返回現場後，二人再將該租來之車輛駛往歸還，惟事後伊並不
                知渠等二人如何處理該紅色車輛等語（見偵查卷第五十七頁），足
                證被告戊○○所辯該車係向丁○○借用，尚非無據，且於八十八年
                六月七日下午四時前往借車時，該車早已失竊，又戊○○若於八十
                八年六月六日竊取該車，亦不必於八十八年六月七日下午，再駕駛
                租來之車子找丁○○，是其所辯並無竊取該車一節，應堪採信，其
                他又查無積極證據足認被告二人有竊盜犯行，其犯罪自屬不能證明
                ，本應為無罪判決之諭知，惟公訴人認此與右揭已起訴成罪之竊盜
                車牌犯行間，有連續犯之裁判上一罪關係，爰不另為無罪之諭知，
                附此敘明。至於被告戊○○、甲○○是否另有涉及贓物罪之犯行，
                因與起訴事實並非同一，應另由檢察官另為適法之處理。
據上論斷，應依刑事訴訟法第三百六十九條第一項前段、第三百六十四條、第三百條
、第二百九十九條第一項前段、刑法第三百二十一條第一項第三款、第二十八條、第
四十一條、第四十七條，第二條第一項前段、罰金罰鍰提高標準條例第二條，判決如
主文。
本案經檢察官吳忠賢到庭執行職務。
中    華    民    國      九十      年      三      月        八        日
                                  臺灣高等法院臺南分院刑事第六庭
                                      審判長法官  楊    明    章
                                            法官  徐    宏    志
                                            法官  戴    勝    利
右正本證明與原本無異。
不得上訴。
                                      法院書記官  吳    銘    添
中    華    民    國      九十      年      三      月       九         日
附錄:論罪科刑法條：
刑法第三百二十一條第一項第三款：犯竊盜罪而有左列情形之一者，處六月以上五年
以下有期徒刑：
三、攜帶兇器而犯之者。


司法院資訊處製作；財團法人民間司法改革基金會備份。
